最高法院刑事判決
111年度台上字第4128號
上  訴  人  陳西川                     
選任辯護人  簡承佑律師
上列上訴人因妨害性自主案件，不服臺灣高等法院臺南分院中華
民國111 年6月8日第二審判決（111 年度侵上訴字第416號，起
訴案號：臺灣雲林地方檢察署109年度偵字第3952號），提起上
訴，本院判決如下：
    主  文
上訴駁回。
    理  由
一、按刑事訴訟法第377 條規定，上訴於第三審法院，非以判決
    違背法令為理由，不得為之。是提起第三審上訴，應以原判
    決違背法令為理由，係屬法定要件。如果上訴理由書狀並未
    依據卷內訴訟資料，具體指摘原判決不適用何種法則或如何
    適用不當，或所指摘原判決違法情事，顯與法律規定得為第
    三審上訴理由之違法情形，不相適合時，均應認其上訴為違
    背法律上之程式，予以駁回。
二、本件經原審審理結果，認為上訴人陳西川有其事實欄（下稱
    事實欄）所載對被害人甲女（卷內代號BL000-A109064，真
    實姓名詳卷）妨害性自主犯行明確，因而維持第一審論處上
    訴人對精神障礙之人犯強制性交罪刑之判決，駁回其在第二
    審之上訴，已載敘其調查取捨證據之結果及憑以認定犯罪事
    實之心證理由，就上訴人否認犯行之辯詞認非可採，亦依調
    查所得證據予以論述，有卷存資料可資覆按。
三、犯罪事實之認定、證據之取捨及證明力之判斷，俱屬事實審
    法院之職權，此項職權之行使，倘不違背客觀存在之經驗法
    則或論理法則，即不違法，觀諸刑事訴訟法第155條第1項規
    定甚明，自無許當事人任憑主觀妄指為違法，而資為合法之
    第三審上訴理由。原判決係依憑上訴人所為不利於己之供述
    ，證人甲女、馮有朋（嗣已歿，經判決不受理）、鄧秀嬌、
    甲父及甲母（真實姓名詳卷）暨陪同甲女到庭應訊之社工人
    員分別於警詢、偵訊及第一審審理時所為不利於上訴人之證
    詞，佐以卷附其他證據資料，而認定上訴人有事實欄所載之
    犯行明確，並詳敘何以甲女所指述之情節如何與內政部警政
    署刑事警察局採證鑑定甲女外陰部棉棒及陰道深部棉棒精子
    細胞層體染色體DNA-STR型別檢測結果均為「混合型」，研
    判均混有甲女與上訴人DNA，該混合型別排除甲女本身DNA-S
    TR型別後之其餘外來型別均與上訴人型別相符等情之事實吻
    合而足以採信，且因甲女領有身心障礙證明（中度第一類）
    ，及司法詢問員許瓊蓉已說明甲女沒有辦法確實理解性行為
    （含男性陰莖進入女性陰道內）之意義，酌以甲女父母所為
    甲女身心狀況之證述，足以認定甲女所為上訴人對其強制性
    交之指證非屬杜撰，不能因其就部分順序、有無插入等節所
    陳略有差異，即謂供述全部不可採信，上訴人執以辯稱伊僅
    有猥褻行為，手及陰莖都沒有插入甲女陰道裡面等情，要非
    可採之理由綦詳，另本於證據取捨之職權行使，依據原審勘
    驗甲女偵訊中錄音錄影、第一審諭知甲女毋庸具結之審理筆
    錄（即傳喚甲女到庭作證時與甲女互動，認其符合「因精神
    障礙，不解具結意義及效果者，毋庸具結」，而諭知甲女毋
    庸具結）、馮有朋之證述及甲女所持有之上開身心障礙證明
    等證據資料，詳敘上訴人所辯不知甲女屬精神障礙或心智缺
    陷之人等辯詞，何以無足憑採或不足為上訴人有利之認定，
    併於理由內論載明白。凡此，概屬原審採證認事職權之合法
    行使，核其論斷說明，衡諸經驗及論理等證據法則皆無違背
    ，亦非原審主觀之推測，且係綜合調查所得之各直接、間接
    證據而為合理論斷，自非法所不許，無所指理由不備或矛盾
    之違法。
四、刑法第221條強制性交罪之手段，所舉「強暴、脅迫、恐嚇
    、催眠術或其他違反其意願之方法」，其中「強暴、脅迫」
    ，係指對人之身體或心理施以強制力，以妨害被害人之意思
    自由為已足，不以致被害人不能抗拒之程度為必要。至「其
    他違反其意願之方法」，則係指強暴、脅迫、恐嚇、催眠術
    以外，其他一切違反被害人意願之方法，妨害被害人之意思
    自由者而言，不以上揭列舉之強暴、脅迫、恐嚇、催眠術相
    當之強制方法為必要。倘被害人既已明示反對、口頭推辭、
    言語制止、肢體排拒，行為人猶然進行，即非「合意」，而
    該當於「以違反被害人意願之方法」。原判決就上開事證詳
    加調查論列，酌以甲女於偵查中、第一審審理時所證阿伯（
    即上訴人）有開車載其去汽車旅館，阿伯有用嘴巴親其身體
    ，阿伯的小雞雞有進去其尿尿的地方，其覺得很痛，有大叫
    ，跟他說不要這樣子等語，及上訴人由其與甲女之互動中應
    該知悉甲女之認知狀況明顯與常人有所不同，卻以甲女身體
    臭為藉口，極力引導甲女與其至汽車旅館房間盥洗，顯然已
    預見甲女為有精神障礙之人，甚易拐騙，及至汽車旅館後，
    執意以前揭違反甲女意願之方式，對甲女為猥褻、性交行為
    ，自符合預見其發生而其發生並不違背其本意之間接故意（
    不確定故意）之情形，而為上開「違反甲女意願」之認定，
    已說明其取捨證據及得心證之理由。核其所為論斷，並無違
    背經驗及論理法則，亦無上訴意旨所指理由不備之違法。
五、刑事訴訟法所稱依法應於審判期日調查之證據，係指與待證
    事實有重要關係，在客觀上顯有調查必要性之證據而言，範
    圍並非漫無限制，必其證據與判斷待證事實之有無，具有關
    連性，得據以推翻原判決所確認之事實，而為不同之認定，
    若僅枝節性問題，或所證明之事項已臻明確，或就同一證據
    再度聲請調查，自均欠缺其調查之必要性，未為無益之調查
    ，無違法可言。又當事人、辯護人等聲請調查之證據，有無
    調查之必要，屬事實審法院自由裁量行使之範疇。原判決綜
    合案內證據資料，已記明足資判斷認定上訴人對於精神障礙
    之甲女有事實欄所載違反其意願性交犯行之論證，已如前述
    ，原審以事證明確，未再就相同待證事實就甲女之精神障礙
    或心智缺陷函請相關醫療機構鑑定等情，概屬原審法院調查
    證據之裁量範疇，尚與證據調查未盡之違法情形有別。況稽
    之原審筆錄，上訴人及其辯護人就甲女歷次證述及勘驗其筆
    錄情形，迄未質疑其有精神障礙之狀況，且迄至原審辯論終
    結前亦未請求對甲女為精神鑑定，顯認無前揭調查之必要，
    原審以主要待證事證已臻明確，未為其他無益之調查，亦無
    所指調查職責未盡之違法，上訴人上訴本院始主張原審有此
    部分證據調查未盡之違法，顯非依據卷內資料而為指摘。
六、上訴意旨，係置原判決所為明白論斷於不顧，仍持已為原判
    決指駁之同一陳詞再事爭辯，或對於事實審法院取捨證據與
    判斷證明力之職權行使，徒以自己之說詞，任意指為違法，
    且重為事實之爭執，難謂已符合首揭法定上訴要件，應認其
    上訴為不合法律上之程式，予以駁回。　　
據上論結，應依刑事訴訟法第395條前段，判決如主文。　　
中　　華　　民　　國　　111 　年　　10　　月　　26　　日
                  刑事第七庭審判長法　官  段  景  榕
                                  法　官  楊  力  進
                                  法　官  汪  梅  芬
                                  法　官  宋  松  璟
                                  法　官  沈  揚  仁
本件正本證明與原本無異
                                  書記官
中　　華　　民　　國　　111 　年　　11　　月　　1 　　日